臺灣臺中地方法院刑事判決　　　　　　100年度交易字第915號
公　訴　人　臺灣臺中地方法院檢察署檢察官
被　　　告　周長和
上列被告因偽造文書等案件，經檢察官提起公訴（100 年度偵字
第15480 號），本院判決如下：
    主  文
周長和犯過失傷害罪，累犯，處有期徒刑月，如易科罰金，以
新臺幣壹仟元折算壹日。又犯偽造署押罪，累犯，處有期徒刑
月，如易科罰金，以新臺幣壹仟元折算壹日。如附表編號一至三
所示偽造之「林冠華」署押，均沒收。應執行有期徒刑伍月，如
易科罰金，以新臺幣壹仟元折算壹日；附表編號一至三所示偽造
之「林冠華」署押，均沒收。
    事  實
一、周長和前於民國95年間因違反毒品危害防制條例案件，經本
    院95年度訴字第3604號判決判處有期徒刑1 年8 月、1 年10
    月，定應執行有期徒刑3 年2 月確定，於97年12月16日假釋
    出監交付保護管束，於98年11月2 日保護管束期滿，未經撤
    銷假釋，以已執行完畢論。
二、詎周長和於100 年3 月17日下午8 時許，駕駛車牌號碼YL-8
    295 號自用小客車，沿臺中市北屯區○○○○街由北往南方
    向行駛，於當日下午8 時30分許，至文昌東六街與天津路之
    無號誌交岔路口時，應注意減速慢行，及注意車前狀況，作
    隨時停車之準備，依當時天氣陰、夜間有照明、柏油路面乾
    燥、視距良好等情，且又無不能注意之情形，竟疏於注意及
    此，適有許婷雅駕騎車牌號碼337-CRZ 號機車沿天津路由東
    往西行駛，周長和因未減速而煞車不及，其所駕駛之自小客
    車左前保險桿撞擊許婷雅所騎乘機車之右側車身，致許婷雅
    人、車倒地，並受有雙下肢擦挫傷、頸部、膝部、腰部挫傷
    等之傷害。嗣後臺中市政府警察局第五分局交通分隊員警據
    報到場處理時，詎周長和為逃避刑責，恐遭辨識身分，竟基
    於偽造署押之接續單一犯意，於同日冒用其友人「林冠華」
    遺忘在該自用小客車上之駕駛執照，偽稱其為「林冠華」，
    並接續在附表編號一至三所示之現場處理警員所制作之道路
    交通事故現場圖備考欄、臺中市○○○○○道路交通事故當
    事人酒精測定紀錄表受測者欄、臺中市○○○○○道路交通
    事故談話紀錄表冒簽「林冠華」之署押，足以生損害於林冠
    華及偵查犯罪機關對文書製作與犯罪追訴之正確性。嗣經檢
    察官傳喚林冠華本人到庭應訊經其否認犯行後，檢察官循線
    查悉上情。
三、案經許婷雅告訴及臺灣臺中地方法院檢察署檢察官偵查起訴
    。
    理  由
一、程序方面：
  (一)按刑事訴訟法第159 條之4 規定，除前三條（指同法第159
    條之1 至第159 條之3 ）之情形外，下列文書亦得為證據：
    (一)除顯有不可信之情況外，公務員職務上製作之紀錄文書、
    證明文書。(二)除顯有不可信之情況外，從事業務之人於業務
    上或通常業務過程所須製作之紀錄文書、證明文書。(三)除前
    二款之情形外，其他於可信之特別情況下所製作之文書。此
    係因公務員職務上製作之紀錄文書或證明文書，係公務員依
    職權所為，與其責任、信譽攸關，若有錯誤、虛偽，公務員
    可能因此擔負刑事及行政責任，且該等文書經常處於可能受
    公開檢查之狀態，其正確性及真實之保障極高；另從事業務
    之人在業務上或通常業務過程製作之上開文書，因係於通常
    業務上不間斷而規律之記載，一般均有會計等人員校對，記
    錄時亦無預見日後將作為證據之偽造動機，其虛偽之可能性
    較小，且如讓製作者以口頭方式在法庭上再重述過去之事實
    或數據，實際上有其困難，二者具有一定程度之不可代替性
    ，是除非有顯不可信之情況外，上開公務文書或業務文書應
    均具有證據能力；又與上開公務文書或業務文書同具有可信
    性之官方公報、統計表、體育紀錄、學術論文及家譜等文書
    ，除非均有顯不可信之情況外，基於同一理由，亦應具有證
    據能力。經查：1.查卷附之中國醫藥大學附設醫院、德濟中
    醫診所之醫師所製作之斷證明書，固屬被告以外之人於審判
    外之書面陳述，然此係告訴人許婷雅於受傷後前往醫院就診
    ，由醫師本於其專業知識為其進行醫療行為後，於此業務上
    而製作前述診斷證明書，具有相當之中立性，且對告訴人王
    郁舜因此所受傷害之待證事項均具有相當關聯性，並無顯不
    可信之情況，依刑事訴訟法第159 條之4 第2 款規定，自有
    證據能力。2.另卷附之道路交通事故現場圖、道路交通事故
    調查報告表(一)、(二)、臺中市○○○○○道路交通事故當事人
    酒精測定紀錄表、臺中市○○○○○道路交通事故談話紀錄
    等文件，固屬被告以外之人於審判外之書面陳述，然上開證
    據均為承辦公務員於其所掌職務上依法所應製作之紀錄文書
    ，具有例行性，又上開證據並非針對本案所製作，具有特別
    可信性，依刑事訴訟法第159 條之4 第1 款之規定，應認有
    證據能力。
  (二)次按傳聞法則乃對於被告以外之人於審判外之言詞或書面陳
    述而為之規範。本件卷附之車禍現場（見警卷第28至33頁）
    ，係透過影像所傳達的情形與拍攝當時之情形，在內容上的
    一致性，乃以科學、機械之方式，對於當時狀況所為忠實且
    正確之記錄，性質上並非供述證據。亦即其純係機械作用而
    不涉及人為之意志判斷，與傳聞法則所欲防止證人記憶、認
    知、誠信之誤差明顯有別，並非屬人類意思表達之言詞或書
    面陳述（最高法院97年度台上字第3854號判決參照）；並不
    符刑事訴訟法第159 條第1 項之要件。該項證據既無違法取
    得之情形，且經本院依刑事訴訟法第164 條第1 項、第165
    條第1 項之規定踐行調查證據程式，自應具有證據能力。
二、認定犯罪事實所憑之證據及理由：
  (一)過失傷害部分：
    1.訊據被告固不否認於上開時、地，駕車與告訴人許婷雅騎
      乘機車發生車禍，並致告訴人許婷雅受有雙下肢擦挫傷、
      頸部、膝部、腰部挫傷等傷害之事實，惟矢口否認有何過
      失傷害之犯行，辯稱：當天發生車禍前伊有按喇叭，也有
      煞車停下來，是告訴人車速太快，根本沒有停就直接從伊
      左側撞過來，導致伊車子左前保險桿毀損云云。
    2.證人即被害人許婷雅於本院審理中證稱：「（問：你在10
      0 年3 月17日晚上8 點左右，有在台中市○○路發生車禍
      嗎？）對。」、「（問：請陳述當時你騎乘機車的方向？
      ）我當時是沿著天津路往崇德路的方向騎，到了文昌東六
      街的時候發生車禍的。那個路口是沒有燈號的。」、「（
      問：車禍如何發生的？）我是直行的方向，我到路口的時
      候，發現有小客車直行過來，我已經到了路口，我本來想
      說我可以過去，但是因為對方滿快的，我要煞車就已經來
      不及了，對方就去撞到我的車頭，我機車就飛出去，對方
      小客車的左前側去撞到我的車頭，我人也倒地滾出去，機
      車最後停在對方左後側門的旁邊，我人滾到對方車輛車頭
      的前面。」、「（問：剛剛說對方汽車的速度很快，對方
      有煞車的跡象嗎？）我本身感覺是撞到之後才有煞車。因
      為我滾到對方車頭的位置，對方有停下來，才沒有把我輾
      過去。」、「（問：就是說對方去撞到你之前，並沒有減
      速的情形？）對。」、「（問：你到天津路、文昌東六街
      路口的時候，你是否有減速？）沒有。因為我原來的速度
      不快，我是看到對方的時候，我有減速，但是已經來不及
      ，就被對方撞過去了。」、「（問：本件車禍是你的車頭
      去撞到被告的車身嗎？）我減速之後，我想要偏左，但是
      來不及，所以被告就撞過來了。」、「（問：所以撞擊點
      已經在路口的中央了？）對。」、「（問：你認為對方是
      否有疏失？）因為對方過來並沒有減速，當時我已經進入
      路口中間了。」、「（問：〈提示100 年度偵字第8130號
      卷第17頁道路交通事故現場圖〉）車禍發生之後，雙方當
      時車輛的位置是否如圖所示？）對。」、「（問：車禍撞
      擊的時候，聲音是否很大？）對。」等語（見本院卷第30
      至32頁）；衡以證人許婷雅與被告並無夙怨，自無甘冒偽
      證刑責而設詞誣陷被告之理，是證人許婷雅上開證述內容
      ，應堪採信。
    3.此外，並有道路交通事故調查報告表(一)、(二)、道路交通事
      故現場圖、道路交通事故現場圖、臺中市○○○○○道路
      交通事故當事人酒精測定紀錄表、臺中市○○○○○道路
      交通事故談話紀錄表及現場照片11幀等附卷可稽（見100
      年度偵字第8310號卷第17至27頁、第28至33頁）。
    4.按汽車行駛時，駕駛人應注意車前狀況，並隨時採取必要
      之安全措施，及行經無號誌之交岔路口，應減速慢行，道
      路交通安全規則第94條第3 項、第93條第1 項第2 款分別
      定有明文。查被告考領有駕駛執照（見100 年度偵字第15
      480 號卷第48頁），其駕車自應注意上揭道路交通安全規
      定，而依卷附之道路交通事故調查表(一)、(二)（見100 年度
      偵字第8310號卷第18至19頁），可知車禍發生當時，天氣
      雖陰、夜間仍有照明、柏油路面乾燥、視距良好等情狀況
      ，依當時情形，並無不能注意之情狀，被告竟疏不注意及
      此，以致肇事，使告訴人許婷雅受傷，被告顯有過失。而
      告訴人許婷雅因本件車禍而受有事實欄所載之傷勢，亦有
      中國醫藥大學附設醫院、德濟中醫診所作之斷證明書等在
      卷可佐（見100 年度偵字第8310號卷第6 至7 頁），是被
      告上開過失行為與被害人許婷雅受傷間，具有相當因果關
      係。
    5.證人朱乙云雖於本院審理時證稱：被告開車經過路口時，
      有先鳴按喇叭，並減速才經過路口。車子到路口時，沒有
      看到告訴人的機車，被告就已經先按喇叭了。伊在車上沒
      有跟被告說話，後來看到對方機車出來時，才跟被告說『
      小心』。被告車子已經進入路口，伊才看到機車從左側出
      來，被告就煞車等語（見本院卷第32背面至34頁）；惟查
      ，被告於車禍發生後，於臺中事證府警察局第五分局交通
      隊員警對其製作談話紀錄表時，對於警員詢問「發現危險
      時距離對方距離有多遠？採取何種反應措施？」一節，其
      供稱：「未發現」（見100 年度偵字第8310號卷第23頁）
      ，足見被告車禍當時確實未發現對方即告訴人之機車，至
      為明確，故證人朱乙云上開證稱：伊在車上有提醒被告左
      側有來車一情，顯係事後迴護被告之詞，尚難據為被告有
      利之認定。再觀以現場車禍照片（見100 年度偵字第8310
      號卷第28至33頁）顯示，告訴人之機車右前車身毀損、被
      告之自小客車左前保險桿部分毀損，依告訴人、被告雙方
      車輛毀損情形，及告訴人許婷雅於本院審理中證稱：「（
      問：本件車禍是你的車頭去撞到被告的車身嗎？）我減速
      之後，我想要偏左，但是來不及，所以被告就撞過來了。
      」乙情，堪認本件車禍事故撞擊點應係被告所駕駛自小客
      車之左前車保險桿與告訴人所騎乘機車之右前車身，至為
      灼然。是設若如證人朱乙云上開證述：被告車子經過路口
      時，有先按喇叭，並減速進入路口云云，則被告之自小客
      車、告訴人之機車雙方撞擊點，應分別係被告之自小客車
      左側車身、告訴人之機車車頭，惟此顯與卷附之告訴人機
      車、被告自小客車實際受損情形不同，是證人朱乙云上開
      證述，是否屬實，極有疑義，故尚難以證人朱乙云上開證
      述內容，遽為被告有利之認定。再者，倘如被告所辯：伊
      進入路口時，有按喇叭並減速乙情為真，衡情告訴人許婷
      雅在聽見喇叭聲，理應會煞車，尚不致撞擊被告所駕自小
      客車之左前保險桿，然依被告已於警詢中供稱：未發現危
      險等語（見100 年度偵字第8310號卷第23頁），是被告上
      開辯解，顯不可採。
    6.綜上事證，被告駕車時有過失至為明確，是其上開過失傷
      害犯行，應堪認定。
  (二)偽造署押部分：
    業據被告於本院準備程序、審理時，均坦承不諱，核與另案
    被告林冠華於偵訊中之供述情節大致相符（見100 年度偵字
    第3810號卷第35至36頁），並有道路交通事故現場圖、臺中
    市○○○○○道路交通事故當事人酒精測定紀錄表、臺中市
    ○○○○○道路交通事故談話紀錄表附卷可稽等在卷可佐（
    見100 年度偵字第8310號卷第17、21、23頁）。是被告上開
    不利於己之自白與事實相符，應與事實相符，是被告上開所
    為偽造署押之犯行，洵堪認定。
三、論罪科刑之理由：
  (一)按刑法上偽造署押罪，係指單純偽造簽名、畫押而言，倘在
    制式之書類上偽造他人簽名，已為一定意思表示，具有申請
    書或收據等類性質者，方係犯偽造文書罪（最高法院85年度
    臺非字第146 號判決意旨參照）。查本件被告在附表編號一
    至三所示文件上偽造「林冠華」之署名或按捺指印，僅係為
    掩飾其身分而偽造「林冠華」簽名或指印在公文書上，冒用
    「林冠華」之名而已，並無表明為文書之用意，而不具文書
    之性質，該簽名或指印僅係表示受詢問者係「林冠華」其人
    無誤，作為人格同一性之證明，除此之外，並無其他法律上
    之用意，依據上開說明，應僅單純構成偽造署押之行為，是
    核被告在如附表編號一至三所示之文件上，偽造「林冠華」
    署押之行為，係犯刑法第217 條第1 項之偽造署押罪；另被
    告因過失駕車行為致告訴人許婷雅受有前開傷害，核其所為
    ，係犯刑法第284 條第1 項前段之過失傷害罪。
  (二)又被告先後多次在附表編號一至三所示文件上偽造署押，其
    多次偽造「林冠華」之簽名或捺按指印，均係基於同一冒名
    應訊之目的，且係被告基於同一逃避國家偵查權行使之行為
    決意所為，侵害之法益同一，各行為間之獨立性極為薄弱，
    依一般社會健全觀念，應視為數個舉動之接續施行，合為包
    括之一行為予以評價，自應視為接續犯而成立單純一罪。
  (三)被告上開所犯過失傷害罪及偽造署押罪，其犯意各別及行為
    互殊，應予分論併罰。
  (四)又查本件車禍報案當時，並未報明肇事人姓名，嗣經警員前
    往現場處理時，被告在場，並當場承認為肇事人等情，固有
    臺中市○○○道路交通事故肇事人自首情形紀錄表1 紙在卷
    可參（見100 年度偵字第3810號卷第22頁）；惟按刑法第62
    條所謂自首，係指犯人在犯罪未發覺之前，向該管公務員告
    知其犯罪，而不逃避接受裁判（最高法院63年度臺上字第11
    01號判例意旨參照），然查被告於本件車禍發生後，經警據
    報到場處理時，雖於警員尚不知肇事人姓名前，向警員承認
    其為肇事人，惟當時被告冒用「林冠華」之名義應訊，致使
    警方誤認其為「林冠華」而對其填製如附表所示談話紀錄表
    等文件，顯見其主觀上並無使自己接受偵查、裁判之意，自
    不符合自首規定，附此敘明。
  (五)又被告95年間因違反毒品危害防制條例案件，經本院95年度
    訴字第3604號判決判處有期徒刑1 年8 月、1 年10月，定應
    執行有期徒刑3 年2 月確定，於97年12月16日假釋出監交付
    保護管束，於98年11月2 日保護管束期滿，未經撤銷假釋，
    以已執行完畢論乙情，有臺灣高等法院被告前案紀錄表1份
    在卷可佐（見本院卷第12至16頁），其於被告於有期徒刑執
    行完畢後，五年以內故意再犯本件皆為有期徒刑以上之2罪
    ，均構成累犯，自應依刑法第47條第1 項之規定咸併予加重
    其刑。
  (六)爰審酌被告因一時疏忽，致告訴人許婷雅受有事實欄所載之
    傷害，且迄未與告訴人許婷雅達成民事和解，肇事後，為免
    自己身分曝光遭訴追，竟冒名應訊影響偵查犯罪機關對於文
    書製作與犯罪追訴之正確性，並損害被冒名者「林冠華」之
    名譽，惡性匪淺；犯後僅坦承偽造署押之犯行，否認駕車有
    過失，暨其犯罪手段、智識程度等一切情狀，分別量處如主
    文所示之刑，並均易科罰金之折算標準，暨定其應執行之刑
    ，及易科罰金之折算標準。
  (七)至被告周長和在如附表編號一至三所示文件上所偽造之「林
    冠華」簽名共計4 枚，不問屬於犯人與否，均應依刑法第21
    9 條之規定併予宣告沒收之。
據上論斷，應依刑事訴訟法第299 條第1 項前段，刑法第284 條
第1 項前段、第217 條、第47條第1 項、第41條第1 項前段、第
219 條，刑法施行法第1 條之1 ，判決如主文。
本案經檢察官戚瑛瑛到庭執行職務。
中    華    民    國   100    年    12    月    14    日
                  刑事第十一庭  法  官  吳昀儒
以上正本證明與原本無異。
如不服本判決應於收受送達後10日內向本院提出上訴書狀，並應
敘述具體理由；其未敘述上訴理由者，應於上訴期間屆滿後20日
內向本院補提理由書（均須按他造當事人之人數附繕本）「切勿
逕送上級法院」。
被害人、告訴人如不服本判決，得附具理由請求檢察官上訴，惟
10日之上訴期間係以檢察官收受判決之日為準。
                                書記官  陳靖騰
中    華    民    國   100    年    12    月    14    日
附表：
┌──┬────────┬───────┬──────┐
│編號│偽造署押之文件  │偽造署押之數量│備查        │
├──┼────────┼───────┼──────┤
│ 一 │道路交通事故現場│備考欄之「林冠│見100 年度偵│
│    │圖（製圖日期：10│華」簽名1 枚。│字第8310號卷│
│    │0 年3 月17日）  │              │第17頁      │
├──┼────────┼───────┼──────┤
│ 二 │臺中市○○○道路│受測人欄之「林│同上卷第21頁│
│    │交通事故當事人酒│冠華」簽名1 枚│            │
│    │精測定紀錄表    │              │            │
├──┼────────┼───────┼──────┤
│ 三 │臺中市○○○○道│三、訊問肇事情│同上卷第23、│
│    │路交通事故談話紀│形欄位之「林冠│24頁        │
│    │錄表（製作日期：│華」及受談話人│            │
│    │100年3月17日）  │欄位「林冠華」│            │
│    │                │簽名各1 枚    │            │
└──┴────────┴───────┴──────┘
附錄本案論罪科刑之法條：
中華民國刑法第284條
（過失傷害罪）
因過失傷害人者，處 6 月以下有期徒刑、拘役或 5 百元以下罰
金，致重傷者，處 1 年以下有期徒刑、拘役或 5 百元以下罰金
。
從事業務之人，因業務上之過失傷害人者，處 1 年以下有期徒
刑、拘役或 1 千元以下罰金，致重傷者，處 3 年以下有期徒刑
中華民國刑法第217條
（偽造盜用印章印文或署押罪）
偽造印章、印文或署押，足以生損害於公眾或他人者，處 3 年
以下有期徒刑。
盜用印章、印文或署押，足以生損害於公眾或他人者，亦同。、
拘役或2 千元以下罰金。